【裁判字號】    89,易緝,39
【裁判日期】    891003
【裁判案由】    竊盜
【裁判全文】
台灣高雄地方法院刑事判決                          八十九年度易緝字第三九號
    公  訴  人  台灣高雄地方法院檢察署檢察官
    被      告  乙○○
    指定辯護人  本院
右列被告，因竊盜案件，經檢察官提起公訴（八十六年度偵字第二八二一一號)，本
院判決如左：
    主    文
乙○○意圖供行使之用，而偽造有價證券，處有期徒刑貳年，緩刑參年。
偽造之發票人喬寶工業股份有限公司、發票日八十六年九月十五日、帳號一四九之九
號、支票號碼0000000號、付款人台北銀行南京東路分行、票額新台幣陸萬伍
仟元之支票壹張，沒收。
    事    實
一、緣乙○○於民國八十六年間，在設址於高雄市○鎮區○○路二八八之九號五樓之
    一之喬寶工業股份有限公司（下稱喬寶公司）擔任司機一職期間，該公司董事長
    庚○○曾委託乙○○向他人討債，並允諾代價十萬元，嗣乙○○依約完成所託後
    ，庚○○僅先給付乙○○五萬元，餘款則囑託喬寶公司總經理丁○○代簽支票予
    乙○○，惟丁○○始終未簽發支票予乙○○，且丁○○與庚○○間又有債務糾紛
    ，乙○○恐丁○○因此拒不簽發支票，遂意圖為自己不法之所有，於八十六年八
    月十九日上午十時許，在喬寶公司胡敬進辦公室內，利用該公司會計丙○○將公
    司支票簿放在丁○○辦公桌上，無人注意之際，竊取支票號碼0000000號
    之空白支票一張，得手後，竟意圖供行使之用，當場在該空白支票上偽填發票日
    期為八十六年九月十五日、金額為新台幣（下同）六萬五千元，並盜用放置於丁○○桌上之喬寶公司及其法定代理人庚○○之支票大小章各一枚，而完成發票行
    為，得手後，並打電話予丁○○，表示其已取走公司支票，要求丁○○儘快給付
    餘款。惟丁○○仍未給付餘款，嗣於八十六年九月八日，乙○○即持上開偽造之
    支票，向不知情之己○○調現四萬元，以為行使，己○○再輾轉持向不知情之戊○○、甲○○調現，經甲○○提示後，銀行通知喬寶公司，喬寶公司即申請掛失
    止付，始未獲付款，並循線得知上情。
二、案經高雄巿政府警察局三民第二分局移送台灣高雄地方法院檢察署檢察官偵查起
    訴。
    理    由
一、訊據被告乙○○對於右揭時地，先竊盜喬寶公司空白支票一張，再偽填發票日期
    及金額，及盜用喬寶公司及其法定代理人庚○○之大小支票章等情，固供承不諱
    ，惟矢口否認有行使之意圖及有行使之行為，辯稱：因公司董事長庚○○曾委伊
    幫其要債，並答應事後給伊報酬十萬元，惟事成之後僅給伊五萬元，餘款則交代
    丁○○開票予伊，惟丁○○遲遲未將支票開出，且其與庚○○間又有債務糾紛，
    伊恐拿不到錢，所以竊取並偽填支票，意欲迫使其等儘速還錢，並無使用該支票
    之意思。至於事後將票交給己○○，係因伊與己○○至台北需要花費，伊請己○○先行墊付，並將支票交予曾某，約定待自台北回來後，伊再籌錢取回支票，孰
    料於發票日屆至前，伊拿四萬元欲將票取回時，始發現其曾某已擅自將票持向他
    人調現，故伊僅係將支票押在己○○處，委其先墊付旅費，並非持票向其調現，
    故未行使云云。經查：
（一）被告如何竊取空白支票，並在其上偽填發票日期及金額，再盜用喬寶公司及法
      定代理人庚○○之大小支票章，得手後，即向丁○○表示票在其手上，要求其
      儘快還錢，嗣後並將支票交予己○○等情，均據被告供承不諱，核與證人丙○○、己○○證述相符，復有偽造之支票及退票理由單、票據掛失止付通知書、
     遺失票據申報書、掛失止付票據提示人資料查報表由單各一紙在卷可稽。被告
      雖辯稱伊偽造支票時，並無行使之意圖云云，惟被告既於竊取空白支票時，當
      場偽填發票期及金額，並且盜用喬寶公司及庚○○之大小支票章，蓋於其上，
      而完成發票行為，顯見其確有行使之意圖，否則其何須將空白之支票填上日期
      、金額及蓋用發票人之印章，以完成發票行為；而且被告於完成發票行為後，
      曾向丁○○表示，支票伊取走，黃董允諾給予之餘款，須儘快償還等語，此為
      被告所自承；抑且，被告係因其已先向他人調現，亟須償還，而庚○○允諾給
      付之餘款，丁○○又始終未簽發支票予被告，丁○○與庚○○間，又有債務糾
      紛，被告恐因此被波及，致無法拿到餘款，遂擅自偽造支票，希藉此迫使其等
      儘快還錢一節，亦據被告供陳甚明，核與證人庚○○於本院證述大致相符，由
      此益徵被告偽造支票，係恐庚○○、丁○○未依約給付餘款，故自行偽造支票
      ，一方面作為其催討債務之用，一方面倘未獲償，則以該支票代償其債權甚明
      ，是被告辯稱其僅單純偽填支票，並無使用該紙支票之意圖云云，顯難採信。
（二）又查，被告嗣於八十六年九月八日，持上開偽造之支票，向不知情之己○○調
      現一節，亦據證人己○○於警訊證述甚詳，被告雖辯稱並非調現，僅係將票押
      在該處，委其先行墊付至台北之旅費，日後再籌款取回支票，並非調現云云，
      惟並未提出證據以實其說，且己○○經本院傳拘又無著，參以被告既於委託己○○先行墊付往返台北旅費之同時，將支票交予己○○，並約定日後還款再將
      支票取回，則被告顯係以該支票作為其向己○○借款之擔保，否則何須將支票
      押在己○○處，並約定還款後，再行取回，是被告所辯並未行使該支票云云，
      亦屬諉卸之詞，不足採信。
縱上所述，被告上開所辯，均係避就之詞，委無足取，本件事證明確，被告之犯行洵
堪認定。
二、核被告所為，係犯刑法三百二十條第一項竊盜罪及同法第二百零一條第一項偽造
    有價證券罪。其盜用印章之行為，為偽造有價證券行為之部分行為，又偽造有價
    證券後持以行使，其持以行使之輕罪行為，已為偽造之重罪行為所吸收，均不另
    論罪。又其行使偽造有價證券使己○○陷於錯誤，而調借現款，本含有詐欺取財
    性質，不另成立詐欺罪。又被告所犯偽造有價證券罪與竊盜罪間，有方法結果之
    牽連關係，應從一重之偽造有價證券罪論處。又查庚○○確尚積欠被告五萬元之
    報酬，惟被告因急於受償，一時失慮，始偽造本件支票，法重而情輕，犯罪情節
    堪予憫恕，雖科以法定最低度之刑，猶嫌過重，爰依刑法第五十九條規定，減輕
    其刑。爰審酌被告偽造之支票，未遭提領，故喬寶公司並未因此受到損失，所生
    危害甚小，且庚○○確尚積欠被告五萬元報酬，且其亦到庭陳稱不願追究被告之
    行為等一切情狀，量處如主文所示之刑。末查被告前未曾受有期徒刑以上刑之宣
    告，此有臺灣高等法院被告全國前案紀錄表、臺灣高雄地方法院檢察署刑案資料
    查註紀錄表各一份在卷可按，被告經本次偵審程序及科刑判決後，當知所警惕，
    信無再犯之虞，本院因認前開對其宣告之刑，以暫不執行為適當，爰併予宣告緩
    刑三年，以啟自新。至於其偽造之發票人喬寶公司、法定代理人庚○○、發票日
    八十六年九月十五日、面額六萬五千元、付款人台北銀行南京東路分行之支票一
    張，不問屬於犯人與否認，依刑法第二百零五條之規定，併予宣告沒收。
三、公訴人雖未就被告於上開時地，偽造支票之事實起訴，惟此部分與前開論罪科刑
    部分，有牽連犯之裁判上一罪關係，為起訴效力之所及，本院自得予以審理，附
    此敘明。
據上論斷，應依刑事訴訟法第二百九十九條第一項前段，刑法第二百零一條第一項、
第三百二十條第一項、第五十五條、第五十九條、第七十四條第一款、第二百零五條
，罰金罰鍰提高標準條例第一條前段，判決如主文。
本案經檢察官呂建昌到庭執行職務。
中      華      民      國      八十九      年      十      月    三    日
                                    臺灣高雄地方法院刑事第七庭
                                        法  官    李  璧  君
右正本證明與原本無異。
如不服本判決，應於判決送達後十日內，向本院提出上訴狀。
                                        書記官    李  忠  霖
中      華      民      國      八十九      年      十      月    五    日
附錄法條：
刑法第二百零一條
意圖供行使之用，而偽造、變造公債票、公司股票或其他有價證券者，處
三年以上十年以下有期徒刑，得併科三千元以下罰金。
行使偽造、變造之公債票、公司股票或其他有價證券，或意圖供行使之用
，而收集或交付於人者，處一年以上七年以下有期徒刑，得併科三千元以
下罰金。
刑法第三百二十條第一項：
意圖為自己或第三人不法之所有，而竊取他人之動產者，為竊盜罪，處五
年以下有期徒刑、拘役或五百元以下罰金。


司法院資訊處製作；財團法人民間司法改革基金會備份。
